【裁判字號】    91,重訴,616
【裁判日期】    920326
【裁判案由】    損害賠償
【裁判全文】
臺灣臺中地方法院民事判決  九十一年度重訴字第六一六號
    原      告    卯○○
    訴訟代理人    吳光陸律師
    複  代理人    戴世瑛律師
                  廖瑞鍠律師
    被      告    戊○○
                  壬○○
?
                  丑○○
                  己○○
                  子○○
                  癸○○
                  庚○○
                  寅○○
                  乙○○
                  辛○○
                  丙○○
                  甲○○
                  丁○○
右當事人間請求損害賠償事件，經本院刑事庭移送前來（九十年度附民字第三五號）
，本院判決如左：
    主      文
被告應連帶給付原告新台幣壹仟伍佰零陸萬肆仟元，及其中被告戊○○、丑○○、己○○、子○○、庚○○、寅○○、辛○○、丙○○自民國九十年一月十八日起，被告
壬○○自民國九十年五月三日起，被告癸○○自民國九十年一月二十日起，被告乙○○自民國九十年一月三十日起，被告甲○○、丁○○自民國九十年一月十九日起，均
至清償日止，按週年利率百分之五計算之利息。
訴訟費用由被告連帶負擔。
本判決於原告以新台幣壹佰伍拾萬元為被告供擔保後，得假執行。
    事      實
甲、原告方面：
  一、聲明：求為判決除假執行擔保金額外，如主文所示。
  二、陳述：
    (一)訴外人馮振武、石旺得、李劉豪等人，自民國（下同）八十七年七月間起至八
      十九年四月二十八日止，共同虛以「恆基兆業國際財團」、「怡和國際財團」
      、「大昌國際信託財團」、「亞洲國際信託財團」、「力嘉國際信託財團」、
      「日華國際信託財團」、「新鴻基國際投資信託財團」、「華潤國際投資信託
      財團」、「三井國際投資信託財團」、「新世界國際投資信託財團」、「港麗
      國際投資信託財團」、「匯業國際投資信託財團」、「會德豐國際投資信託財
      團」、「利田國際投資信託財團」、「水星國際投資信託財團」、「華豐國際
      投資信託財團」為名，組成刮刮樂詐騙集團，馮振武、石旺得、李劉豪等人並
      預先以不詳方式取得陳仁茂等百餘人名義於各地銀行及郵局之帳戶供犯罪之用
      ；且以不詳方式取得中華電信股份有限公司臺灣北區、中區、南區分公司所有
      之（○四）0000000號、0000000號、0000000號、（○
      七）0000000號、0000000號、0000000號、00000
      00號、0000000號、（○二）00000000號、0000000
      0號、00000000號、00000000號、00000000號、0
      0000000號等電話作為與被害人聯絡之用。被告戊○○並受僱在該詐騙
      集團負責監督接聽電話成員之工作，並受託發放薪資予部分負責接聽電話之成
      員，李劉豪並將郭春枝（已更名為郭淑蕙）、陳冠甫、洪秀鶴、胡茂昌、劉賢
      平、李訓仲、胡銀和、吳玉珍、黃彥憲、周古泓梅、謝金木、李倚升、陳信泉
      、蔣文斌、梁銘玟等人之身分證（有係遺失者，有係被偽造者等）交予被告戊○○，再由被告戊○○委請有意思聯絡之被告甲○○，以郭春枝等人名義向台
      灣大哥大股份有限公司（下稱台灣大哥大公司）申請0000000000號
      、0000000000號（以上二支電話之申請名義人為郭春枝）、000
      0000000號、0000000000號（以上二支電話之申請名義人為
      陳冠甫）、0000000000號（申請名義人為洪秀鶴）、000000
      0000號、0000000000號、0000000000號（以上三支
      電話之申請名義人為胡茂昌）、0000000000號（申請名義人為劉賢
      平）、0000000000號（申請名義人為李訓仲）、00000000
      00號、0000000000號（以上二支電話之申請名義人為胡銀和）、
      0000000000號（申請名義人為吳玉珍）、0000000000號
      （申請名義人為黃彥憲）、0000000000號（申請名義人為周古泓梅
      ）、0000000000號、0000000000號（以上二支電話之申
      請名義人為謝金木）、0000000000號（申請名義人為李倚升）、0
      000000000號、0000000000號、0000000000號
      （以上三支電話之申請名義人為陳信泉）、0000000000號（申請名
      義人為蔣文斌）、0000000000號（申請名義人為梁銘玟）等共二十
      三支行動電話門號使用。
    (二)訴外人馮振武、李劉豪等人另於報章上刊登「徵內勤高手」廣告以招募共犯，
      並由李劉豪委託有意思聯絡之被告丁○○印製刮刮樂廣告紙寄發予國內不特定
      之被害人，被告丁○○先後印製約三十萬份之刮刮樂廣告紙供李劉豪等人持以
      詐騙他人之用，而被告丑○○、己○○（二人均於八十七年十月間加入）、被
      告子○○（戊○○之妻，於八十七年十二月間加入）、被告癸○○、庚○○（
      二人均於八十八年七、八月間加入）、被告寅○○（於八十八年十月間加入）
      、被告辛○○（於八十八年十一月間加入）、被告丙○○（於八十九年一月間
      加入）等人乃分別於八十七年十月間至八十九年一月間應徵或經人介紹加入該
      集團，渠等亦均共同基於意思之聯絡，均自行取名代號，被告丑○○自稱「邱
      專員」、「蔡專員」、「吳專員」、「課長」等，被告己○○自稱「楊雅萍專
      員」、「李雅萍專員」等，被告子○○自稱「朱專員」、「張專員」等，被告
      癸○○自稱「丁課長」，被告寅○○自稱「江月虹專員」、「楊碧錚專員」等
      ，被告辛○○自稱「宋專員」，被告丙○○自稱「周專員」等，被告庚○○自
      稱「專員」及負責煮飯打雜工作，被告戊○○自稱「陳專員、陳主任」等，訴
      外人馮振武、李劉豪等成員在臺灣負責郵寄刮刮樂廣告紙予被害人及擔任領款
      工作，部分成員則留在廈門市國泰大樓內負責接聽被害人電話行詐騙伎倆，每
      一張刮刮樂廣告紙均可刮中陸獎新台幣（下同）十六萬元、二十八萬元、六十
      萬元不等獎金，待被害人刮中彩金後依廣告紙所留之聯絡電話打電話向該等集
      團查詢時，渠等即向被害人佯稱係廠商贊助之酬賓活動，並先恭賀被害人中獎
      ，繼要求被害人提供在金融機構開戶之帳號，以便將彩金匯入該帳戶內，以取
      信被害人後，再向被害人詐稱：依稅法規定中獎者需先向國稅局繳納百分之十
      五之稅金即二萬四千元、四萬二千元、九萬元不等，始能領取彩金，要求被害
      人先將該筆稅金匯入渠等預先備妥之上開帳戶內，俟被害人依約匯入該金額後
      ，渠等即再向被害人詐稱：因作業疏失被害人並非該等集團會員，需先繳納會
      員費八萬元至二十萬元不等會員費成為正式會員後始能領取彩金，而會員費日
      後可退還，若不加入會員則先前匯入之款項無法辦理退還，待被害人仍依約將
      款項匯入渠等所備妥之帳戶內後，渠等復又詐稱：被害人之資料已被送至該公
      司六合彩投資部門，要求被害人與該六合彩部門配合，而使被害人陷於錯誤，
      陸續匯款，渠等則又以被害人已簽賭六合彩中獎為由要求被害人再匯入保證金
      、該集團公司某專員私自違反公司規定私下墊支被害人應支出款遭查獲開除，
      被害人必須依規定繳交未全額繳交之資格金、會員費等等為由，原告因被告等
      人之前開手法陷於錯誤，自八十七年十一月十七日起至八十九年四月二十八日
      止，前後十四次共計匯款一千五百零六萬四千元，至被告等人備妥之上開帳戶
      內。被告丑○○、己○○、子○○、癸○○、庚○○、寅○○、辛○○、丙○○等人則可按月向馮振武、李劉豪等人領取四萬元至三十萬元不等之薪資及紅
      利，而共同侵害原告之財產權。
    (三)按數人共同不法侵害他人之權利者，連帶負賠償責任，民法第一百八十五條第
      一項前段定有明文，查原告遭被告等人所騙共匯款十四次，合計損害額為一千
      五百六四萬四千元，被告等自有連帶賠償之責任。
  三、證據：提出匯款收據影本十四件、本院八十九年度重訴字第二四三四號刑事判
      決一件。
乙、被告方面：
  壹、被告戊○○、丑○○、己○○、子○○、癸○○、庚○○、寅○○、乙○○、
      辛○○、丙○○、甲○○、丁○○部分：
      被告均未於言詞辯期日到場，亦未提出書狀作何聲明或陳述。
  貳、被告壬○○部分：
      被告未於最後言詞辯期日到場，據其先前陳述稱：
      對原告之請求為認諾，並放棄辯論，不再出庭陳述。
    理      由
一、本件被告經合法通知，均未於言詞辯論期日到場，核無民事訴訟法第三百八十六
    條各款所列情形，爰依原告之聲請，由其一造辯論而為判決。次按訴狀送達後，
    原告不得將原訴變更或追加他訴，但減縮應受判決事項之聲明者，不在此限，民
    事訴訟法第二百五十五條第一項第三款定有明文，本件原告起訴聲明由「被告應
    連帶給付原告一千五百五十六萬二千元，及自起訴狀繕本送達翌日起至清償日止
    ，按週年利率百分之五計算之利息」，變更為「被告應連帶給付原告一千五百零
    六萬四千元，及自起訴狀繕本送達翌日起至清償日止，按週年利率百分之五計算
    之利息」，經查係就請求之金額為減縮之聲明，核合於上開規定，應予准許。
二、本件原告主張之事實，有匯款收據影本十四件為證，並有本院八十九年度重訴字
    第二四三四號刑事判決一件在卷可參，而被告等經合法通知，未於言詞辯論期日
    到場，復未提出準備書狀爭執，依民事訴訟法第二百八十條第三項準用第一項之
    規定，視同自認，自堪信原告之主張為真實。
三、按數人共同不法侵害他人之權利者，連帶負賠償責任，民法第一百八十五條第一
    項前段定有明文，經查本件原告遭被告等人詐騙之金額合計為一千五百零六萬四
    千等情，業如前述，則被告等自有連帶賠償之責任。從而，原告依權行為損害賠
    償請求權，訴請被告連帶賠償其一千五百零六萬四千元元，及自起訴狀繕本送達
    翌日（即被告戊○○、丑○○、己○○、子○○、庚○○、寅○○、辛○○、丙○○自九十年一月十八日起，被告壬○○自九十年五月三日起，被告癸○○自九
    十年一月二十日起，被告乙○○自九十年一月三十日起，被告甲○○、丁○○自
    九十年一月十九日起），至清償日止，按週年利率百分之五計算之利息，為有理
    由，應予准許。
四、原告陳明願供擔保，請求宣告假執行，核無不合，爰酌定相當擔保金額，准許之
    。
五、據上論結，本件原告之訴為有理由，依民事訴訟法第三百八十五條第一項前段、
    第八十五條第二項、第三百九十條第二項，判決如主文。
中      華      民      國    九十二    年      三      月    二十六    日
                                    臺灣臺中地方法院民事第三庭
~B法      官  李悌愷
右為正本係照原本作成
如不服本判決，應於判決送達後二十日內，向本院提出上訴狀。
中      華      民      國    九十二    年      三      月    二十六    日
~B法院書記官  洪加芳


司法院資訊處製作；財團法人民間司法改革基金會備份。
